臺灣高雄地方法院刑事判決　　　　　　　96年度訴字第1269號
公　訴　人　臺灣高雄地方法院檢察署檢察官
被　　　告　乙○○
上列被告因毒品危害防制條例案件，經檢察官提起公訴（96年度
毒偵字第2587號）及移送併辦（96年度毒偵字第2694號），本院
合議庭裁定由受命法官獨任進行簡式審判程序，判決如下：
    主  文
乙○○施用第一級毒品海洛因，累犯，處有期徒刑壹年。
扣案之第一級毒品海洛因壹包（檢驗後淨重零點零捌貳公克）沒
收銷燬之；扣案之注射針筒壹支，沒收之。
    事  實
一、乙○○前因施用毒品案件，經本院以88年度毒聲字第7856號
    裁定強制戒治，後於89年4 月8 日停止戒治（另接續執行徒
    刑），並於89年10月24日戒治期滿執行完畢，又因施用毒品
    案件，經臺灣高雄地方法院檢察署檢察官以93年度毒偵字第
    5377號提起公訴，並由本院以93年度訴字第2746號判處有期
    徒刑10月確定，嗣於95年1 月13日縮刑期滿執行完畢。詎其
    仍未戒絕毒品，復基於施用第一級毒品海洛因之犯意，自96
    年2 月9 日某時起至同年月13日上午11時許止，在其位於高
    雄市三民區○○○路170 巷16弄2 號住處及上開住處附近之
    愛河河岸公園內，將少許海洛因摻水後，以針筒注射之方式
    ，施用第一級毒品海洛因多次。嗣先後於96年2 月9 日下午
    5 時12分許及同年月13日上午11時40分許，分別在高雄市前
    金區○○○路205 號前及高雄市三民區市○○路與力行路口
    為警查獲，並分別扣得第一級毒品海洛因1 包（檢驗後淨重
    0.082 公克）及注射針筒1 支。
二、案經高雄市政府警察局鹽埕分局、三民第一分局報告高雄地
    方法院檢察署檢察官偵查起訴及移送併辦。
    理  由
一、本件被告乙○○所犯係死刑、無期徒刑、最輕本刑為3 年以
    上有期徒刑以外之罪，其於準備程序中就被訴事實為有罪之
    陳述，經法官告知簡式審判程序之旨，並聽取公訴人、被告
    之意見後，認為適宜由受命法官獨任進行簡式審判程序，依
    刑事訴訟法第273 條之1 第1 項規定，裁定由受命法官獨任
    進行審判程序，合先敘明。
二、訊據被告乙○○對其於上揭時、地多次施用第一級毒品海洛
    因之事實均坦承不諱，而其為警查獲時所採尿液，經送驗結
    果均呈有嗎啡陽性反應，此有高雄市立凱旋醫院96年3月1日
    編號A00000000號、96年3月5日編號A00000000號濫用藥物尿
    液報告各1紙在卷可憑，而扣案之白色粉末1包，經送驗結果
    ，確為第一級毒品海洛因無誤，有高雄市立凱旋醫院96年5
    月1日高市凱醫驗字第4000號濫用藥物成品檢驗鑑定書1紙附
    卷可稽，足見其所稱於前揭時、地施用海洛因之自白，應與
    事實相符而堪採信。
三、按修正之毒品危害防制條例第20條就施用毒品者，祇於「初
    犯」及「5 年後再犯」2 種情形，有其追訴條件之限制，即
    須於初犯經觀察、勒戒或強制戒治釋放後，5 年內均無施用
    毒品之行為，始能認其前所實施之觀察、勒戒或強制戒治已
    足遮斷毒癮，而得於5 年後再犯時，再予適用初犯之規定，
    重行觀察、勒戒等程序。倘5 年內已經再犯，被依法追訴處
    罰，縱其第3 次（或第3 次以上）施用毒品之時間在初犯釋
    放5 年以後，即與「5 年後再犯」之情形有別，且因已於「
    5 年內再犯」，顯見其再犯率甚高，原實施觀察、勒戒或強
    制戒治，已無法收其實效，而無5 年戒斷期之存在，自無再
    經觀察、勒戒及強制戒治之必要，應得逕行追訴處罰。本件
    被告前因施用毒品，經強制戒治後，於88年4 月8 日停止戒
    治，並於89年10月24日戒治期滿執行完畢，其於5 年內之93
    年間，復因施用毒品而由本院以93年度訴字第2746號判處有
    期徒刑10月確定，有卷附該刑事判決書及臺灣高等法院被告
    前案紀錄表附卷可稽，被告既曾於「5 年內再犯」，且經法
    院判處罪刑確定，其於96年2 月9 日某時，再度因施用海洛
    因而被查獲等情，即非屬該條例第20條第3 項所定「5 年後
    再犯」之情形，檢察官逕行依毒品危害防制條例第23條第2
    項之規定，予以追訴，自屬適法，附此敘明。
四、核被告乙○○所為，係犯毒品危害防制條例第10條第1 項之
    施用第一級毒品罪。其持有第一級毒品之低度行為，已為施
    用第一級毒品之高度行為所吸收，爰不另論罪。又按刑事法
    若干犯罪行為態樣，本質上原具有反覆、延續實行之特徵，
    立法時既予特別歸類，定為犯罪構成要件之行為要素，則行
    為人基於概括之犯意，在密切接近之一定時、地持續實行之
    複次行為，倘依社會通念，於客觀上認為符合一個反覆、延
    續性之行為觀念者，於刑法評價上，即應僅成立一罪。學理
    上所稱「集合犯」即屬之（最高法院95年度台上字第1079號
    判決意旨參照）。於毒品施用者在其主觀依賴毒品之心理下
    ，須持續、密接施用毒品，再犯率高，且施用次數、重量通
    常與施用毒品期間成正比，各次施用毒品之間隔愈趨密集，
    是施用毒品行為，本質上具有反覆實施之行為特性，依社會
    通念，客觀上符合一個反覆、延續性之行為觀念，依上開說
    明，施用毒品應為「集合犯」甚明。復刑法刪除第56條之修
    正理由第4 點，同認吸毒犯罪，因適用數罪併罰而使刑罰過
    度評價情形，可以實務補充解釋方式，發展「包括一罪」構
    成單一犯罪情形，以限縮數罪併罰範圍，亦同斯旨。本件被
    告前因施用毒品案件，經強制戒治及判處刑期確定執行完畢
    釋放後仍未能戒除對毒品依賴性，而其於本院準備程序及審
    判程序復自承其於本件查獲期間內之施用頻率係每日1 次，
    足認被告就本件施用第一級毒品之行為，應係基於施用者單
    一意思而反覆實行，又行為模式相同，應認有常習、依賴性
    之施用行為，依一般社會健全觀念，難認其數行為得以強行
    割裂，又侵害法益亦屬單一，在法律評價上，應均論以包括
    一罪。原起訴意旨雖僅論及被告於96年2 月9 日為警查獲前
    末次施用第一級毒品海洛因之犯罪事實，然移送併辦部分，
    因與本件起訴部分，有包括一罪之實質上一罪之關係，已如
    上述，為起訴效力所及，本院自應併予審理。至於被告於本
    院準備程序及審判程序自承其於96年2 月9 日為警查獲前施
    用第一級毒品海洛因之頻率亦係每日1 次，惟此部分之陳述
    ，並無其他證據佐證，故不得單以被告自白，即認定此部分
    犯行，附此敘明。又被告因施用毒品案件，由本院以93年度
    訴字第2746號判處有期徒刑10月確定，並於95年1 月13日縮
    刑期滿執行完畢出監，5 年內故意再犯本件有期徒刑上之罪
    ，為累犯，應依刑法第47條第1 項之規定，依法加重其刑。
    爰審酌被告前有施用毒品等前科，素行不佳，有上開前案紀
    錄表在卷可查，而其前已因施用毒品經強制戒治，竟仍未能
    遠離毒品，顯見其不知警惕，意志不堅，戒治處分等矯治措
    施對其毫無作用，惟姑念其於犯罪後業已坦承犯行，及施用
    毒品係自我戕害行為，並未危害他人等一切情狀，分別酌情
    量處如主文所示之刑，並定其應執行之刑。扣案之第一級毒
    品海洛因1 包（檢驗後淨重0.082 公克），為查獲之毒品，
    應依毒品危害防制條例第18條第1 項前段沒收銷燬之；另扣
    案之注射針筒1 支，雖經檢驗後鑑定無毒品反應，並有高雄
    醫學大學附設中和紀念醫院96年5 月15日編號0000-000號檢
    驗報告1 紙附卷可稽，然此係被告所有供其施用海洛因所預
    備之物，業經其陳述在卷，應依刑法第38條第1 項第2 款之
    規定，併予宣告沒收。
據上論斷，應依刑事訴訟法第273 條之1 第1 項、第299 條第1
項前段，毒品危害防制條例第10條第1 項，第18條第1 項前段，
刑法第11條、第47條第1 項、第38條第1 項第2 款，判決如主文
。
本案經檢察官甲○○到庭執行職務。
中　　華　　民　　國　　96　　年　　5　　月　　22　　日
                  刑事第十四庭法　官  謝  雨  真
以上正本證明與原本無異。
如不服本判決，應於判決送達後10日內，向本院提出上訴狀。
中　　華　　民　　國　　96　　年　　5　　月　　22　　日
                              書記官  林  佳  慧
附錄本案論罪科刑法條：
毒品危害防制條例第10條
施用第一級毒品者，處 6 月以上 5 年以下有期徒刑。
施用第二級毒品者，處 3 年以下有期徒刑。
